臺灣臺中地方法院刑事判決　　　　　　　 96年度訴字第368號
公　訴　人　臺灣臺中地方法院檢察署檢察官
被　　　告　乙○○
　　　　　　　　　　（另案於臺灣臺中監獄執行中）
上列被告因毒品危害防制條例案件，經檢察官提起公訴（95年度
毒偵字第5157號），被告於準備程序中為有罪之陳述，經本院合
議庭裁定改以簡式審判程序審理，判決如下：
    主  文
乙○○連續施用第一級毒品，累犯，處有期徒刑捌月；扣案之海
洛因陸包（驗餘合計淨重拾伍點柒陸公克）、海洛因殘渣袋壹包
均沒收銷燬之，如附表編號一、二、三、四所示之物，均沒收。
又施用第一級毒品，累犯，處有期徒刑柒月；扣案之海洛因陸包
（驗餘合計淨重拾伍點柒陸公克）、海洛因殘渣袋壹包均沒收銷
燬之，如附表編號一、二、三、四所示之物，均沒收。又連續施
用第二級毒品，累犯，處有期徒刑陸月；扣案之甲基安非他命陸
包（含袋毛重拾肆公克）、伍包（含袋毛重壹佰貳拾柒公克）均
沒收銷燬之，如附表編號二、三、四、五所示之物，均沒收。又
施用第二級毒品，累犯，處有期徒刑伍月；扣案之甲基安非他命
陸包（含袋毛重拾肆公克）、伍包（含袋毛重壹佰貳拾柒公克）
均沒收銷燬之，如附表編號二、三、四、五所示之物，均沒收。
應執行有期徒刑壹年陸月；扣案之海洛因陸包（驗餘合計淨重拾
伍點柒陸公克）、海洛因殘渣袋壹包、甲基安非他命陸包（含袋
毛重拾肆公克）、伍包（含袋毛重壹佰貳拾柒公克）均沒收銷燬
之，如附表編號一、二、三、四、五所示之物，均沒收。
    事  實
一、乙○○曾於民國90年間，因施用第一級、第二級毒品案件，
    經本院裁定觀察勒戒後，認有繼續施用毒品之傾向，裁定移
    送強制戒治，並由臺灣臺中地方法院檢察署檢察官提起公訴
    ，於91年9月24日強制戒治執行完畢；且經本院合併判處有
    期徒刑1年4月確定，甫於93年11月20日假釋期滿執行完畢。
    詎乙○○猶不知戒絕，明知海洛因及甲基安非他命已分別列
    為毒品危害防制條例第2條第2項第1、2款所稱之第一、二級
    毒品，竟於強制戒治執行完畢釋放後五年內，分別再為下列
    施用第一級毒品海洛因及第二級毒品甲基安非他命之行為：
  (一)(1)乙○○基於施用第一級毒品海洛因之概括犯意，自95年4
    月間某日起，至同年6月30日止，在臺中縣梧棲鎮○○街111
    巷50號住處，或台中市○區○○○街6號4樓之8屋內，以將
    毒品海洛因置入香菸中點燃吸食之方式，施用第一級毒品海
    洛因多次。(2)乙○○另行起意，基於施用第一級毒品海洛因
    之犯意，於95年10月27日16時許，在上址以將毒品海洛因置
    入香菸中點燃吸食之方式，施用第一級毒品海洛因1次。
  (二)(1)乙○○另基於施用第二級毒品甲基安非他命之概括犯意，
    自95年4月間某日起，至95年6月30日某時止，在上址等處，
    將甲基安非命置於吸食器內，下以火燒烤吸其煙霧之方式，
    施用第二級毒品甲基安非他命多次。(2)乙○○復基於反覆施
    用第二級毒品甲基安非他命之集合犯意，於95年10月27日止
    ，在上址等處，將甲基安非命置於吸食器內，下以火燒烤吸
    其煙霧之方式，施用第二級毒品甲基安非他命1次。
  (三)嗣於95年10月27日下午5時30分許，為警在臺中市○區○○
    ○街之中德停車場內，查獲乙○○及張木山（另案由檢察官
    偵查），並扣得乙○○所有之第一級毒品海洛因6包（驗餘
    合計淨重15.76公克；含袋空包裝總重2.78公克）、第二級
    毒品甲基安非他命6包（含袋毛重合計14公克）及夾鏈袋1
    大包。乙○○復帶同警方至臺中市○區○○○街8號4樓之8
    住處執行搜索後，又在該處扣得第二級毒品甲基安非他命5
    包（含袋毛重共127公克）、及其所有供犯罪用之甲基安非
    他命吸食器1組、塑膠剷子7支、海洛因殘渣袋1包及電子磅
    秤1台等物。
二、案經行政院海岸巡防署海岸巡防總局北部地區巡防局新竹機
    動查緝隊及臺中市警察局第三分局分別報請臺灣臺中地方法
    院檢察署偵查後起訴。
    理  由
一、上揭犯罪事實，業經被告乙○○於警詢及偵審中均自白不諱
    ，且其為警查獲後，經警採集尿液送詮昕科技股份有限公司
    檢驗結果，呈第一級毒品海洛因水解後之嗎啡陽性反應，及
    甲基安非他命陽性反應等情，有該公司所出具之濫用藥物尿
    液檢驗報告1紙在卷可稽，並有扣案之第一級毒品海洛因6包
    （驗餘合計淨重15.76公克；含袋空包裝總重2.78公克）、
    第二級毒品甲基安非他命11包（含袋重合計141公克）足資
    佐證。而上開毒品海洛因6包，經送法務部調查局鑑定結果
    ，確均含有第一級毒品海洛因成分，有該局95年11月27日調
    科壹字第09523041990號鑑定通知書1份在卷足憑；甲基安非
    他命11包，經台中市警察局第三分局以毒品簡易測試包檢驗
    結果，確屬甲基安非他命無訛，亦有照片21張附卷足憑，且
    有扣案之夾鏈袋1大包、甲基安非他命吸食器1組、塑膠剷子
    7支、海洛因殘渣袋1包及電子磅秤1台扣案可資佐證，足見
    被告之自白與事實相符，堪以採信。本件事證明確，被告上
    開施用第一級毒品海洛因、及施用第二級毒品甲基安非他命
    之犯行，均堪以認定。
二、被告前於90年間，因施用第一級、第二級毒品案件，經本院
    裁定觀察勒戒後，認有繼續施用毒品之傾向，裁定移送強制
    戒治，並於91年9月24日強制戒治執行完畢，有臺灣臺中地
    方法院檢察署刑案資料查註紀錄表及臺灣高等法院被告前案
    紀錄表各1份附卷可參。被告於前案強制戒治執行完畢釋放
    後，5年內再犯施用第一級毒品罪及第二級毒品罪，應予依
    法論科。
三、按被告所為犯罪事實欄一、(一)(1)、(二)(1)所載之施用第一級毒
    品海洛因、第二級毒品甲基安非他命行為後，94年2月2日修
    正公布之刑法，業於95年7月1日施行，新刑法第2條第1項之
    規定，係規範行為後法律變更所生新舊法律比較適用之準據
    法，於新刑法施行後，應適用新刑法第2條第1項之規定，為
    「從舊從輕」之比較。另於比較時應就罪刑有關之共犯、未
    遂犯、想像競合犯、牽連犯、連續犯、結合犯，以及累犯加
    重、自首減輕暨其他法定加減原因（如身分加減）與加減比
    例等一切情形，本於統一性及整體性原則，綜其全部罪刑之
    結果而為比較（最高法院95年5月23日刑事庭第8次會議決議
    參照）。本案涉及法律變更之部分如下：
  (一)本件被告為上開行為時，刑法第56條規定：「連續數行為而
    犯同一之罪名者，以一罪論。但得加重其刑至二分之一。」
    ，惟被告行為後，上開新修正刑法已刪除第五十六條連續犯
    之規定，此刪除雖非犯罪構成要件之變更，但顯已影響行為
    人刑罰之法律效果，自屬法律有變更，合先敘明。而本件被
    告連續施用第一級、第二級毒品罪，依行為時之舊法，僅各
    論以一施用第一級、第二級毒品罪，並各加重其刑至二分之
    一；而依裁判時之新法，被告上開多次犯行，即須分論併罰
    ，是比較新、舊法之結果，自以被告行為時之法律，較有利
    於被告。
  (二)修正後刑法第51條第5款規定：「宣告多數有期徒刑者，於
    各刑中之最長期以上，各刑合併之刑期以下，定其刑期。但
    不得逾三十年。」，與被告於為如犯罪事實欄一、(一)(1)、(二)
    (1)所載之行為時即修正前刑法第51條第5款規定：「宣告多
    數有期徒刑者，於各刑中之最長期以上，各刑合併之刑期以
    下，定其刑期。但不得逾二十年。」之規定相較，自以舊法
    規定之定應執行刑之上限二十年對行為人較為有利，此為影
    響行為人刑罰之法律效果，是被告行為後法律已有所變更，
    經比較新舊刑法第51條第5款之規定，應以修正前之規定對
    被告為有利。
  (三)刑法第47條第1項修正為：「受徒刑之執行完畢，或一部之
    執行而赦免後，五年以內故意再犯有期徒刑以上之罪者，為
    累犯，加重本刑至二分之一。」，與修正前同條：「受有期
    徒刑之執行完畢，或受無期徒刑或有期徒刑一部之執行而赦
    免後，五年以內再犯有期徒刑以上之罪者，為累犯，加重本
    刑至二分之一。」之規定相比較，依修正後之規定，若再犯
    之罪為「過失犯」，則無累犯規定之適用，然依修正前之規
    定，過失犯亦可構成累犯，固以修正後之刑法第47條之規定
    ，有利於行為人。然被告本件所犯，並非過失犯，且無論依
    修正前後之規定，均屬累犯（詳如後述）。
  (四)綜上各條文修正前、後之比較，揆諸前揭最高法院決議及修
    正後刑法第2條第1項規定之「從舊、從輕」原則，就被告該
    部分施用第一級毒品之行為，自應適用被告行為時之法律，
    即修正前刑法之相關規定予以論處。
四、查海洛因、甲基安非他命分別係毒品危害防制條例第2條第2
    項第1、2款所規定之第一、二級毒品。被告於前案強制戒治
    執行完畢釋放後，5年內再為如犯罪事實欄所載之施用第一
    級毒品海洛因及第二級毒品甲基安非他命之行為，核係犯同
    條例第10條第1項之施用第一級毒品罪及同條第2項之施用第
    二級毒品罪。其持有毒品之行為，意在供己施用，故持有之
    低度行為，應為施用之高度行為所吸收，均不另論罪。按連
    續數行為而犯同一之罪名，均在新法施行前者，新法施行後
    ，應依新法第2條第1項之規定，適用最有利於行為人之法律
    ，部分之數行為，發生在新法施行前者，新法施行後，該部
    分適用最有利於行為人之法律；若其中部分之一行為或數行
    為，發生在新法施行後者，該部分不能論以連續犯（最高法
    院95年5月23日刑事庭第8次會議決議參照）。故被告於修正
    刑法施行前所犯如犯罪事實欄一、(一)(1)、(二)(1)所載之多次施
    用第一級毒品海洛因、第二級毒品甲基安非他命之犯行，時
    間緊接，且觸犯構成要件相同之罪，顯各係基於概括犯意反
    覆為之，應依修正前刑法第56條連續犯之規定，各應論以一
    罪，並均加重其刑。被告於修正刑法施行後所犯如犯罪事實
    欄一、(一)(2)所載施用第一級毒品罪、如犯罪事實欄一、(二)(2)
    所載施用第二級毒品罪之行為，及上開連續施用第一級、第
    二級毒品罪間，均犯意各別，行為互殊，應予分論併罰。又
    被告前於90年間，因施用第一級、第二級毒品案件，經本院
    合併判處有期徒刑1年4月確定，甫於93年11月20日假釋期滿
    執行完畢，有前揭刑案資料查註紀錄表及被告全國前案紀錄
    表各1份在卷可按，其於有期徒刑執行完畢後5年內，再故意
    犯本件有期徒刑以上之數罪，均為累犯，就如犯罪事實欄一
    、(一)(1)、(二)(1)所示之連續施用第一級毒品罪、第二級毒品罪
    部分，應依修正前之刑法第47條規定，遞加重其刑；另就如
    犯罪事實欄一、(一)(2)之施用第一級毒品犯行，及犯罪事實欄
    一、(二)(2)之施用第二級毒品犯行，則各依修正後之刑法第47
    條第1項規定加重其刑。爰審酌被告前因施用毒品犯行，經
    施以觀察、勒戒及強制戒治，甚至執行有期徒刑完畢，竟猶
    不知戒絕，再施用毒品不輟，無視於毒品對於自身健康之戕
    害及國家對於杜絕毒品犯罪之禁令，惡性非輕，惟念其犯後
    始終坦承犯行，態度尚佳等一切情狀，認起訴檢察官求處被
    告有期徒刑1年6月尚稱妥適，爰分別量處如主文所示之刑，
    並定其應執行刑。扣案海洛因6包（驗餘合計淨重15.76公克
    ）、甲基安非他命11包（含袋重毛重合計141公克），分別
    係第一級、第二級毒品，及海洛因殘渣袋1包，因海洛因與
    毒品無法析離，亦同視為第一級毒品，均為毒品危害防制條
    例第2條第2項第1款所指之第一級毒品，屬違禁物，依同條
    例第18條第1項前段規定，沒收銷燬之。扣案之毒品海洛因
    空包裝6包（合計總重2.78公克），係包裝海洛因所用之物
    ；甲基安非他命吸食器1組，係供施用甲基安非他命所用之
    物；夾鏈袋1大包、塑膠剷子7支、電子磅秤1台則係供分裝
    或量秤第一、二級毒品所用之物，爰均依刑法第38條第1項
    第2款規定宣告沒收之。
五、公訴意旨另以：被告基於反覆施用第一級毒品海洛因、第二
    級毒品甲基安非他命之集合犯意，自95年7月1日起，至同年
    10月26日止，亦在臺中縣梧棲鎮○○街111巷50號等處，施
    用第一級、第二級毒品多次，因認被告此部分行為，亦有違
    反毒品危害防制條例第10條第1項、第2項施用第一級、第二
    級毒品罪嫌，且與前揭本院論罪科刑之犯行間，具有集合犯
    包括一罪之關係等語。惟按犯罪事實應依證據認定之，無證
    據不得認定犯罪事實；不能證明被告犯罪者，應諭知無罪之
    判決，刑事訴訟法第154條第2項、第301條第1項分別定有明
    文。次按94年2月2日修正公布之刑法，業於95年7月1日施行
    ，新刑法已將第56條連續犯之規定刪除，已如前述，是原屬
    於複數行為之連續犯，即應以數罪之關係處理，而不能恣意
    的將原本數罪之結構，以接續犯或包括一罪等關係來涵蓋，
    否則將造成依修正前規定應加重其刑之犯罪，變成單一犯罪
    ，亦不得加重其刑，此不僅使連續犯因不當圖利行為人而廢
    除之立法原意盡失，圖利行為人更勝以往。而施用毒品案件
    ，雖有長時間反覆施用，然仍有偶一施用之情形，且有無成
    癮性，更因個人體質而異，尚不能一概認定施用毒品者均具
    有成癮性，而論以集合犯，且歷來實務均係以施用毒品之次
    數，以認定屬行為之單複數，在複數行為時再審酌其施用之
    時間等客觀情狀，以決定依連續犯或數罪處斷。於刑法刪除
    連續犯之規定後，施用毒品罪之本質並未變更，依前揭說明
    ，自應回歸數罪併罰處理，方符合法理。查公訴人認被告涉
    有上開施用第一級、第二級毒品犯行，無非以：被告於警詢
    及偵審中自白為其論據。查本件被告固於95年10月27日為警
    查獲後，在警詢中供承：為警查獲前，最後一次係在同日下
    午施用第一級、第二級毒品等語；另於偵查中供認：係自95
    年4月間開始施用第一級、第二級毒品等語，然除此二次施
    用第一級、第二級毒品之犯行外，遍觀全卷，並無關於被告
    曾於上開二時點以外之時間，亦有施用第一級毒品海洛因之
    自白。另按施用毒品尿液中排出最長時限，受施用劑量、施
    用方式、個人體質及其代謝情況等因素影響，因個案而異，
    一般可檢出最長時間海洛因服用後2至4天一節，有行政院衛
    生署管制藥品管理局92年12月2日管檢字第0920009990號函
    可參，是被告於95年10月27日為警查獲後，所採集尿液之檢
    驗報告一紙，亦僅能作為被告於該日有施用第一級、第二級
    毒品之適合證明，而無法證明被告尚有其餘施用毒品之犯行
    。從而，公訴意旨所指被告有於95年7月1日刑法刪除連續犯
    規定後，至同年10月26日施用第一級、第二級毒品之罪嫌，
    既屬不能證明，惟公訴意旨認被告此部分行為與前揭論罪科
    刑之施用第一級、第二級毒品罪間有集合犯之實質上一罪關
    係，爰就此部分不另為無罪之諭知。
據上論斷，應依刑事訴訟法第273條之1第1項、第299條第1項前
段，毒品危害防制條例第10條第1項、第2項、第18條第1項，刑
法第2條第1項前段、第11條、第47條第1項、修正前刑法第56條
、第47條、第51條第5款、第38條第1項第2款，判決如主文。
本案經檢察官甲○○到庭執行職務。
中　　華　　民　　國　　96　　年　　3 　　月　　23　　日
                  刑事第三庭    法  官  唐光義
以上正本證明與原本無異。
如不服本判決，應於收受送達後10日內向本院提出上訴書狀（應
附繕本）。
　　　　　　　　　　　　　　　　書記官  何淑鈴
中　　華　　民　　國　　96　　年　　3 　　月　　23　　日
附表：
編號
一、海洛因空包裝袋六包（合計重2.78公克）。
二、空夾鏈袋1大包。
三、藥鏟7支。
四、電子磅秤1台。
五、安非他命吸食器1組。
